【裁判字號】    89,台上,3345
【裁判日期】    890615
【裁判案由】    違反毒品危害防制條例
【裁判全文】
最高法院刑事判決                              八十九年度台上字第三三四五號
    上  訴  人  台灣高等法院檢察署檢察官
    被      告  甲○○
右上訴人因被告違反毒品危害防制條例案件，不服台灣高等法院中華民國八十七年三
月十日第二審更審判決( 八十六年度上更(二)字第一○七四號，起訴案號：台灣台北地
方法院檢察署八十三年度偵字第一三○七一號 )，提起上訴，本院判決如左：
    主  文
上訴駁回。
    理  由
按刑事訴訟法第三百七十七條規定，上訴於第三審法院，非以判決違背法令為理由，
不得為之。是提起第三審上訴，應以原判決違背法令為理由，係屬法定要件。如果上
訴理由狀並未依據卷內訴訟資料，具體指摘原判決不適用何種法則或如何適用不當，
或所指摘原判決違法情事，顯與法律規定得為第三審上訴理由之違法情形，不相適合
時，均應認其上訴為違背法律上之程式，予以駁回。本件檢察官上訴意旨略稱：(一)、
本件前次本院發回意旨明指第一審同案被告張簡志雄曾於警訊中供證：「被警察查獲
之證物都是（被告）甲○○所有」、「……同日(指民國八十三年六月七日)二十時三
十分許，有綽號『阿生』買三公克、五千元……『阿生』……向甲○○購買安非他命
……我親眼看到。」（偵查卷第十頁）。張簡志雄於第一審並供明「阿生」即田維生
（第一審卷第五十五頁）。據此即有傳喚田維生到庭查明是否曾向被告購買安非他命
之必要。而依被告提出之張簡志雄製作之電話號碼卡片既載有田維生之聯絡電話號碼
（同上卷第七十二頁）。似非不能依該電話號碼循線查明田維生之住址加以傳喚。又
張簡志雄雖曾於第一審供稱扣案之安非他命等物係伊所有等語。惟與其於警訊所供係
被告所有互有出入，復與被告所陳係張簡志雄之朋友洪鈺輝所有等情互相齟齬。究竟
係何人所有﹖實情如何﹖攸關是否為被告預備供販賣安非他命所用之物。亦有傳喚洪
鈺輝到庭查明之必要。而洪鈺輝之住址及電話號碼，復經被告於第一審陳報在卷（同
上卷第七十一、七十二頁）。原審均未依法傳喚田維生、洪鈺輝為必要之調查，自有
應調查證據未予調查之違法。(二)、證人許邱淑慧於警訊中指稱伊之安非他命均係向被
告購買，伊都是以電話與被告取得聯絡再約時間、地點交易……每半個月買一次……
約新台幣（下同）三千元、五千元不等……伊向被告買過之次數已經無法計算……先
則至被告家中購買……後因為時常經警查獲……伊先以呼叫器及電話與之聯絡……再
到別處交易等語。張簡志雄亦迭於警訊、偵查及原審調查時供稱被查扣之物，都是其
妻（即被告）所有的……伊曾親眼目睹綽號「阿文」、「阿生」向被告購買安非他命
……被告確有在賣安非他命……至少賣了二個月……許淑慧也有向伊太太買安非他命
等語。此外並有為數不少之安非他命、販賣之工具電子秤、分裝袋等扣案可資佐證。
被告之女許友美於警訊中亦稱查扣之物應係伊母所有，因房間係伊母在使用……等語
。被告復稱使用過（○二）000－0000、000000000、000000
000等三線電話。又查扣之安非他命計有九包，且係於廚房冰箱冷凍庫內發現，並
於臥室化粧台上發見電子秤、分裝塑膠袋八包，亦有該等證物可資佐證，原審未予審
究，就證人接近真實初供之證言未予採信，有違證據法則。(三)、張簡志雄在警局雖供
稱：查扣之物，都是伊太太甲○○所有，八十三年六月七日晚八時許，有綽號「阿文
」者向甲○○買安非他命三公克，價格五千元；同晚八時三十分許，有綽號「阿生」
者向甲○○買安非他命三公克，價格五千元；同晚九時許，有綽號「小陸」者向甲○
○買安非他命○‧三公克，價格一千元等語，但在檢察官偵查時則供稱：警局扣得之
三‧○公克（應係三○‧一公克之誤）安非他命不是甲○○的，是別人欠她錢，拿來
抵押的，其後在原審審理中先稱：「甲○○販賣安非他命有二個月，大約八十三年四
月到六月間」，惟又稱：「他（指被告）向我說有賣」，其前後供述被告有連續販賣
安非他命之事實相符，原判決以張簡志雄其後改口稱安非他命為其所有，即認其先後
所供不符，有嚴重瑕疵，與卷證資料不符。按證言之瑕疵係指當次證言之自我矛盾方
屬不可採，而非歷次證言其中一次改口即可推翻全部證詞，顯屬邏輯之跳躍採證違背
論理法則，就前數次無自我矛盾之證言何以不足採信亦未敘明理由，有判決理由不備
之違法。且許淑慧於警局之供述含括購買安非他命對象、聯絡方式、購買次數、金額
、購買地點、呼叫器、行動電話、購買時間等範圍資料，原判決竟以最後一次交易行
為查非事實之小範圍資料不存在即可否定其餘供述事實範圍資料之真實性，其採證有
違論理法則，且對其餘含括範圍資料之真實性迄未為調查認定敘明何以不足採信，亦
有判決理由不備之違法等語。
惟查證據之取捨與證據之證明力如何，均屬事實審法院得自由裁量、判斷之職權；茍
其此項裁量、判斷，並不悖乎通常一般人日常生活經驗之定則或論理法則，又於判決
內論敘其何以作此判斷之心證理由者，即不得任意指摘其為違法，而據為提起第三審
上訴之合法理由。本件原判決以公訴意旨略以：被告甲○○自八十三年二月間起，至
同年六月初止，在台北市大安區○○○路○段二一六巷三十三弄十一號五樓，連續多
次非法出賣安非他命與許邱淑慧等人吸用，每半月出賣一次，得款約三千元或五千元
不等。迨八十三年六月七日晚十一時四十分許，為警查獲，並扣得被告所有之安非他
命大包一包、中包三包、小包五包，共毛重三○‧一公克，淨重二九‧七公克，及分
裝用之電子秤一台、塑膠袋八包，因認被告涉犯麻醉藥品管理條例第十三條之一第二
項第一款之非法販賣化學合成麻醉藥品罪嫌云云。惟訊據被告堅決否認有非法販賣化
學合成麻醉藥品之犯行，辯稱：伊與其夫張簡志雄婚後感情不睦，張簡志雄騙取伊之
財產，並在外與許邱淑慧通姦，此次係張簡志雄與許邱淑慧共同意圖陷害，而誣指伊
販賣安非他命。所查獲之安非他命、電子秤及塑膠袋，均係張簡志雄所有，伊因張簡
志雄經常犯案，多次為其作保，已無錢再保，乃隨意稱係張簡志雄之友洪鈺輝所寄放
等語。經查：(一)、同案被告張簡志雄在警局雖供稱：查扣之物，都是其妻甲○○所有
，八十三年六月七日晚八時許，有綽號「阿文」者向被告買安非他命三公克，價格五
千元；同晚八時三十分許，有綽號「阿生」者向被告買安非他命三公克，價格五千元
；同晚九時許，有綽號「小陸」者向被告買安非他命○‧三公克，價格一千元等語，
但在檢察官偵查時則供稱：「警局扣得之三‧○公克（應係三○‧一公克之誤）安非
他命不是甲○○的，是別人欠她錢，拿來抵押的」，其後在第一審審理中先稱：「甲
○○販賣安非他命有二個月，大約八十三年四月到六月間」，嗣稱：「他（指被告）
向我說有賣」，可見張簡志雄未曾目擊被告販賣安非他命之事實；況張簡志雄於第一
審又謂：「查獲之安非他命等物是我的，甲○○未販賣安非他命」等語（偵查卷第一
○頁反面、第四十九頁，第一審卷第二十六頁、第一○六頁），復於原審法院前審調
查時陳稱伊不知被告有無販賣安非他命，伊在警訊及偵查中，因與被告感情不佳，而
故意陷害，才說被告販賣安非他命，查扣之安非他命等物均伊所有云云（原審法院上
訴卷第二十八頁）。張簡志雄前後所供不符，其證言有嚴重瑕疵，已難採為不利於被
告之認定。(二)、證人許邱淑慧在警局雖供稱伊所吸食之安非他命，均係向被告購得云
云，但於原審法院前審則供稱係向一綽號「小胖」之男子購買安非他命，未向上訴人
購買；復稱伊未向被告買過安非他命，而係向張簡志雄及其女友「小文」者購買，在
警訊所言，係張簡志雄要伊如此說的等語（偵查卷第六八頁反面，原審法院上訴字卷
第一五四頁、上更(一)字卷第三十四頁），其前後供述亦不一，有嚴重瑕疵。況該證人
於警局稱：「從八十三年四月後被告留呼叫器給我，並叫我以後購買（安非他命）都
用呼叫器連絡，八十三年七月二十八日晚上十時四十分許，在台北市○○○路加油站
邊交貨（指安非他命），是最後一次」等語（偵查卷第六十九頁）。惟查被告於八十
三年六月二十一日，經台灣台北地方法院檢察署派警解送台灣台北監獄，執行其前犯
詐欺罪經判決確定之有期徒刑八月，於八十四年二月十二日執行期滿，同月十三日由
第一審法院接押，同月十七日方具保停止羈押，有檢察官執行指揮書、台灣台北監獄
函、原審法院押票回證、保證書等在卷可稽（偵查卷第五十五之一頁、第一審卷第六
十三頁、第一○一頁、第一二○頁），被告於八十三年七月二十八日既尚在台灣台北
監獄執行中，殊無於同晚十時四十分許，至台北市○○○路加油站附近販賣並交付安
非他命予許邱淑慧之可能。益見許邱淑慧於警訊時指被告販賣安非他命之供述，並非
真實，不可採信。(三)、被告曾稱：扣案之安非他命、電子秤及塑膠袋等物，係其夫張
簡志雄之友洪鈺輝所寄放云云；於原審調查時則稱：所查獲之安非他命、電子秤及塑
膠袋，均係張簡志雄所有，伊因張簡志雄經常犯案，多次為其作保，已無錢再保，乃
隨意稱係張簡志雄之友洪鈺輝（警局筆錄書為「洪玉飛」）所寄放云云；而張簡志雄
嗣於第一審及原審法院前審審理時，已明確陳稱查扣之安非他命等物均係伊所有。此
外，復據證人即被告之義女許友美於原審法院前審調查時證稱：販賣安非他命者應是
張簡志雄，張簡志雄經常毆打被告及向被告要錢，伊在警局係稱查扣之安非他命等物
係在被告與張簡志雄之房內查到，不知何人所有等語。是亦難認查扣之上開物品係被
告所有，自不能以之作為認定被告販賣安非他命之證據。至證人洪鈺輝經原審法院按
址傳喚無著（已遷移新址不明），惟據被告陳稱該扣案安非他命等物係張簡志雄所有
，且為張簡志雄事後所不否認，而非法持有安非他命乃違法行為，縱洪鈺輝到庭亦難
期其承認持有該安非他命等物之事實，並敘明無再傳訊洪鈺輝調查之必要。(四)、另張
簡志雄雖曾供稱被告出賣安非他命予綽號「阿生」、「阿文」、「小陸」者云云，而
其中該綽號「阿生」者，據張簡志雄供稱其姓名為「田維生」，並有被告提供張簡志
雄製作之聯絡電話號碼可稽，惟經向中華電信股份有限公司查證結果該記載之000
－0000號聯絡電話之客戶名稱為田維美，按址查得田維生之戶籍地址即基隆市安
樂區○○○路二一四號二樓予以傳喚，但以遷移新址不明，而無從對之查證，有郵局
退回傳票郵封在卷可稽；另「小陸」者，據被告供稱係陸哲賢，而據證人陸哲賢於原
審調查時證稱：伊與被告及張簡志雄係朋友關係，未曾向其等買過安非他命，亦不知
其等有無販賣安非他命等語；而綽號「阿文」者，據被告供稱係王文發，惟無正確地
址而傳喚無著。綜上以論張簡志雄所稱被告出賣安非他命予綽號「阿生」、「阿文」
、「小陸」者，尚難認為真實，而不足採。此外復查無其他積極證據足資證明被告有
非法販賣安非他命之犯行，從而論斷不能證明被告犯罪，撤銷第一審關於論處被告連
續非法販賣化學合成麻醉藥品罪刑部分之判決，改判諭知被告此部分無罪，已於判決
內詳予說明其證據調查、取捨之理由，所為論述按諸通常經驗，並非一般事理之所無
，從形式上觀察，難認有違背經驗法則、論理法則，或理由不備等違背法令之情形存
在，自不容任意指為違法。原判決已敘明雖對於田維生、洪鈺輝等證人傳喚無著，惟
經綜合證據調查之結果，已無再對之為調查必要之理由，且其不再予調查，於判決之
結果並無影響，尚難任意指為調查未盡，或有違經驗法則及論理法則等情形，而執為
上訴第三審之適法理由。又證人所為先後不同之證言，何者為可採，事實審法院本得
參酌其他相關證據為自由之判斷，茍無違經驗法則，即難指為違法。共同被告張簡志
雄於警訊時雖曾稱查扣之物，係其妻即被告所有，曾目睹綽號「阿生」、「阿文」、
「小陸」者，向被告購買安非他命，惟於檢察官偵查時即稱扣案安非他命非被告所有
，於第一審又謂：「查獲之安非他命等物是我的，甲○○未販賣安非他命」。於原審
法院更審前調查時稱：伊不知被告有無販賣安非他命，伊在警訊及偵查中，因與被告
感情不佳，故意陷害被告，才說被告販賣安非他命，查扣之安非他命等物均為伊所有
云云（原審法院上訴卷第二十八頁）；證人許邱淑慧於警訊時雖亦稱其所吸用之安非
他命係向被告所購得，惟於原審即稱係向綽號「小胖」或稱係向張簡志雄及其女友「
小文」所購，而未曾向被告買過，其在警訊中所言，係張簡志雄要伊如此說的。至證
人即被告之義女許友美於警訊中稱查扣之物應係伊母所有，因房間係伊母在使用……
等語，顯係推測之詞；況其於原審法院前審調查時證稱：販賣安非他命者應是張簡志
雄，張簡志雄經常毆打被告及向被告要錢，伊在警局係稱查扣之安非他命等物係在被
告與張簡志雄之房內查到，不知何人所有等語。其等之證言先後不同，原審經調查後
參酌其他相關證據而為綜合判斷，採信其等於審判中之證言及被告之辯解，認其等於
警訊中所供尚不足以證明被告有非法販賣安非他命之情事，而為被告有利之判斷，並
於判決內詳加論述，說明其理由，核無違背經驗法則，或有理由不備之情形，自屬原
審審判職權之合法行使，不能任意指摘為違法。至被查扣之上開物品，尚不能證明係
被告所有；被告雖曾承認使用過上開許邱淑慧所稱用以連絡向被告購買安非他命用之
電話，惟許邱淑慧所稱向被告購買安非他命之時間被告尚在監獄執行，顯不可能在外
非法販賣安非他命，是許邱淑慧雖知被告使用之電話，尚不能據以推測其曾以各該電
話向被告購買安非他命，原判決未採納該證言為被告不利之論據，亦無違誤。此外檢
察官上訴意旨徒就原審調查證據及對於證據證明力之判斷等職權之適法行使，及原判
決已明白論斷之事項，仍執前詞指摘原判決違法，核與法律規定得為第三審上訴理由
之違法情形，不相適合時，應認其上訴為違背法律上之程式，予以駁回。
  據上論結，應依刑事訴訟法第三百九十五條前段，判決如主文。
  中      華      民      國    八十九    年      六      月     十五
                              日最高法院刑事第五庭
                                  審判長法官  董  明  霈
                                        法官  丁  錦  清
                                        法官  林  茂  雄
                                        法官  王  居  財
                                        法官  張  祺  祥
      右正本證明與原本無異
                                              書  記  官
中      華      民      國    八十九    年      六      月    二十三    日


司法院資訊處製作；財團法人民間司法改革基金會備份。
